臺灣彰化地方法院刑事判決
110年度訴字第334號
公  訴  人  臺灣彰化地方檢察署檢察官  
被      告  吳坤松


指定辯護人  張繼圃律師
被      告  施柏榕


指定辯護人  張嘉麟律師
上列被告等因違反槍砲彈藥刀械管制條例，經檢察官提起公訴（
109年度偵字第8801號），本院判決如下：
    主  文
吳坤松、施柏榕均無罪。
扣案如附表編號一所示之非制式手槍壹支（含彈匣壹個）、編號
二所示之未經試射之制式子彈肆顆均沒收。
    理  由
一、公訴意旨略以：被告吳坤松、施柏榕均明知非制式手槍及所
    使用子彈係政府管制物品，非經中央主管機關許可不得持有
    、販賣，詎被告吳坤松意欲出售其於不詳時地以不詳方式取
    得而非法持有之如附表所示非制式手槍與所使用子彈，竟與
    具有透過網路販賣第二級毒品甲基安非他命予不特定人經驗
    之被告施柏榕，共同基於違法持有、販賣非制式手槍及所使
    用子彈之犯意聯絡，先由被告施柏榕於民國109年8月4日下
    午6時25分前某時，透過網路發出販賣毒品及槍枝隱諱訊息
    ，見有人表達意願而與之約定見面時地後，因被告施柏榕未
    領有汽車駕照，被告吳坤松復已飲酒，被告吳坤松乃央託不
    知情之彭宣穎為其2人駕駛車牌號碼0000-00號自用小客車赴
    約。出發時，被告吳坤松將附表所示非制式手槍與所使用子
    彈裝入其自家所有釘槍包裝盒內交給被告施柏榕，由被告施
    柏榕持之坐上前開車輛副駕駛座，被告吳坤松坐上乘客座，
    彭宣穎則依照被告吳坤松、施柏榕指示駕車。109年8月4日
    下午6時25分前某時，臺中市政府警察局第二分局永興派出
    所接獲上開毒品及槍枝交易情資旋上報該警察分局，經該警
    察分局勤務指揮中心傳真彰化縣警察局員林分局知照其所屬
    永興派出所員警越區辦案後，即由巡佐李俊鋒帶領警員宋明
    昆、田政峯、陳宇豪、鄭濰寬及劉建男等人，喬裝買家，前
    往查緝。同日下午8時40分許，警員宋明昆等2人，在彰化縣
    彰化市自強南路海世界釣蝦場一帶，見被告吳坤松等人車輛
    前來，被告施柏榕降下車窗揮手，旋坐上被告吳坤松車輛，
    彭宣穎待警員宋明昆等人上車後即繼續開車前行。警員宋明
    昆坐穩中間乘客座，旋發現排檔桿後方置物盒內放有吸食器
    ，接著被告吳坤松即令被告施柏榕拿出「東西」，被告施柏
    榕旋將裝有附表所示非制式手槍與所使用子彈之釘槍包裝盒
    交給警員宋明昆，警員宋明昆打開紙盒發現附表所示非制式
    手槍及裝有2袋子彈之1隻襪子(子彈以透明夾鍊袋包裝，其
    中1袋7顆，另1袋8顆)。嗣被告吳坤松車輛回到彰化市○○○路
    000號建物前，李俊鋒巡佐等5名員警隨即上前與警員宋明昆
    等人裡應外合，逮捕被告吳坤松及施柏榕，當場在被告吳坤
    松車輛內扣得以釘槍包裝盒包裝之附表所示非制式手槍與所
    使用子彈，以及被告施柏榕所有之安非他命、吸食器、玻璃
    球等物(被告施柏榕持有毒品部分另案偵辦)。因認被告2人
    涉犯槍砲彈藥刀械管制條例第7條第6項、第1項之未經許可
    販賣非制式手槍未遂及同條例第12條第5項、第1項之未經許
    可販賣子彈未遂罪嫌等語。
二、按犯罪事實應依證據認定之，無證據不得認定犯罪事實；不
    能證明被告犯罪者，應諭知無罪之判決，刑事訴訟法第154
    條第2項、第301條第1項分別定有明文。次按認定不利於被
    告之事實，須依積極證據，苟積極證據不足為不利於被告事
    實之認定時，即應為有利被告之認定，更不必有何有利之證
    據。
三、公訴意旨認被告2人涉犯上開罪嫌，主要係以被告2人於警詢
    、偵查中之供述及證述、證人彭宣穎於警詢時之證述、證人
    李俊鋒巡佐、宋明昆警員於偵訊時之證述、109年8月5日偵
    辦刑案職務報告書、109年9月6日職務報告、110年3月17日
    偵辦刑案職務報告書、臺中市政府警察局第二分局搜索暨扣
    押筆錄、扣押物品目錄表、扣押物品收據、臺中市政府警察
    局槍枝初步檢視報告表、槍枝初步檢視承辦人員及複檢人員
    履歷資料與槍枝初檢照片、逮捕通知書、員警蒐證照片、車
    輛詳細資料報表、臺中市政府警察局第二分局勤務指揮中心
    協調事項傳真單影本、內政部警政署刑事警察局109年9月18
    日刑鑑字第1090087784號鑑定書、員警現場蒐證影像光碟、
    臺中市政府警察局第二分局中市警二分偵字第1090031111號
    刑事案件報告書查詢結果、臺灣彰化地方檢察署109年度偵
    字第3593號起訴書、扣案釘槍包裝盒1只、扣案非制式手槍
    與所使用子彈等物等為其論據。
四、訊據被告吳坤松固坦承與被告施柏榕在上開時、地為警查獲
    ，扣案釘槍之包裝盒為其所有之事實，惟堅詞否認有何公訴
    意旨所指之上揭犯行，辯稱：我只是陪施柏榕到現場，不知
    道施柏榕是去交易槍彈，扣案槍彈不是我的等語；辯護意旨
    略以：卷內並無證據證明施柏榕有主動透過網路發出販賣毒
    品及槍枝的隱諱訊息，是線民「老K」即吳文豪(下稱老K)不
    斷詢問後，施柏榕才去詢問吳坤松有無槍枝，符合陷害教唆
    之情形，又施柏榕一再翻異其詞，所述關於槍彈為吳坤松所
    有，是吳坤松要求其頂罪之說詞為不實在，請為吳坤松無罪
    之諭知等語。被告施柏榕固坦承與吳坤松係與他人約好前往
    案發地點交易槍彈，惟否認曾在網路上刊登或暗喻販賣槍枝
    之訊息，辯稱：是我的藥腳老K數次詢問我有無槍管或成品
    可以提供，我才詢問吳坤松，並不是我主動要販賣槍枝等語
    ；辯護意旨略以：施柏榕坦承犯行，惟係警方線民多次詢問
    有無出售槍枝可能，施柏榕才聯繫吳坤松，本案有陷害教唆
    之疑慮，所取得之證據應無證據能力，縱認施柏榕有罪，請
    予從輕量刑等語。
五、經查： 　　　　
(一)臺中市政府警察局第二分局永興派出所巡佐李俊鋒於109年8
    月4日下午6時25分前某時許，接獲線民老K關於毒品及槍枝
    交易情資，隨即上報分局，經該分局勤務指揮中心傳真彰化
    縣警察局員林分局知照其所屬永興派出所員警越區辦案後，
    即由李俊鋒及警員宋明昆、田政峯、陳宇豪、鄭濰寬、劉建
    男及線民老K，喬裝買家前往彰化縣彰化市自強南路海世界
    釣蝦場一帶查緝，被告2人於109年8月4日下午某時許，搭乘
    彭宣穎駕駛車牌號碼0000-00號自用小客車前往上開釣蝦場
    附近，宋明昆、老K於同日下午8時40分許，見被告施柏榕所
    搭乘車輛前來即坐上被告2人車輛，彭宣穎待宋明昆、老K上
    車後即繼續開車前行，宋明昆上車後發現排檔桿後方置物盒
    內放有吸食器，被告施柏榕將以釘槍包裝盒裝有附表所示之
    物交給宋明昆，宋明昆打開紙盒後發現附表所示之物，嗣上
    開車輛回到彰化市○○○路000號建物前，李俊鋒等5名警員隨
    即上前與宋明昆一同逮捕被告2人，並扣得釘槍包裝盒1只及
    附表所示之物，附表所示之物經送鑑定，鑑定結果如附表「
    鑑定結果欄」所示等節，為被告2人所不爭執，並據證人彭
    宣穎於警詢、證人李俊鋒、宋明昆於偵查及本院審理時證述
    在卷(見偵卷第43至46頁、第171至174頁、第287至291頁、
    本院卷第303至316頁、第372至385頁)，復有109年8月5日偵
    辦刑案職務報告書、臺中市政府警察局第二分局搜索扣押筆
    錄、扣押物品目錄表、扣押物品收據、逮捕通知書、員警蒐
    證照片、車輛詳細資料報表、臺中市政府警察局第二分局勤
    務指揮中心協調事項傳真單影本、內政部警政署刑事警察局
    109年9月18日刑鑑字第1090087784號鑑定書、員警現場蒐證
    影像光碟、內政部警政署刑事警察局110年12月8日刑鑑字第
    1108024657號函附卷可稽(見偵卷第23至24頁、第47至53頁
    、第65至75頁、第83至89頁、第93頁、第185至192頁、本院
    卷第253頁)，及扣案釘槍包裝盒1只及附表所示之物可佐，
    此部分事實固堪認定。
(二)按學理上所稱之「陷害教唆」，屬於「誘捕偵查」型態之一
    ，而「誘捕偵查」，依實務運作，區分為二種偵查類型，一
    為「創造犯意型之誘捕偵查」，一為「提供機會型之誘捕偵
    查」。前者，係指行為人原無犯罪之意思，純因具有司法警
    察權者之設計誘陷，以唆使其萌生犯意，待其形式上符合著
    手於犯罪行為之實行時，再予逮捕者而言，即所謂之「陷害
    教唆」；後者，係指行為人原已犯罪或具有犯罪之意思，具
    有司法警察權之偵查人員於獲悉後為取得證據，僅係提供機
    會，以設計引誘之方式，佯與之為對合行為，使其暴露犯罪
    事證，待其著手於犯罪行為之實行時，予以逮捕、偵辦者而
    言，此稱為「釣魚偵查」。關於「創造犯意型之誘捕偵查」
    所得證據資料，係司法警察以引誘或教唆犯罪之不正當手段
    ，使原無犯罪故意之人因而萌生犯意而實行犯罪行為，進而
    蒐集其犯罪之證據而予以逮捕偵辦。縱其目的在於查緝犯罪
    ，但其手段顯然違反憲法對於基本人權之保障，且已逾越偵
    查犯罪之必要程度，對於公共利益之維護並無意義，其因此
    等違反法定程序所取得之證據資料，應不具證據能力；反之
    ，關於「提供機會型之誘捕偵查」型態之「釣魚偵查」，因
    屬偵查犯罪技巧之範疇，並未違反憲法對於基本人權之保障
    ，且於公共利益之維護有其必要性，故依「釣魚偵查」方式
    所蒐集之證據資料，非無證據能力(最高法院111年度台上字
    第1500號判決意旨參照)。又按在「國家追訴機關」利用線
    民偵查犯罪之情形，因線民形式上並不具「國家追訴機關」
    之身分，但又經常受到國家追訴機關為強弱程度不同之指示
    ，則線民是否具有「國家性」，是否屬於「國家追訴機關手
    足延伸」之地位，而有「陷害教唆」之適用，尚有待斟酌。
    判斷線民行為可否歸責於國家，應審酌「國家追訴機關」是
    否因委託、指使關係，而對線民處於優勢之事實上支配關係
    。一般而言，警方長期性、計畫性設置線民，由於雙方合作
    約定、接觸密度、指使及委託關係，較其他線民更為強烈，
    因此在委託、指使之範圍內，該線民之取證行為，通常具有
    「國家性」，因此取得「國家追訴機關手足延伸」之地位。
    如線民僅單純就日常生活接觸所得之個案犯罪資訊，主動向
    警方檢舉，警方亦僅止於被動收受之地位，此種欠缺國家支
    配地位之鬆散個案關係，實與私人取證行為相當，自不具「
    國家性」，該線民亦未取得「國家追訴機關手足延伸」之地
    位，應無「陷害教唆」之適用。因此，就本案警方是否係透
    過線民為陷害教唆或釣魚偵查，為應審究之先決問題。經查
    ：
　1.被告施柏榕於警詢及偵查中先稱其係受託送包裹，不知道包
    裹內為何物等語，嗣改稱扣案槍彈為吳坤松所有要拿去販賣
    ，其只是陪吳坤松到現場等語，於本院審理時始證稱：我未
    曾在網路上刊登或暗喻販賣槍枝訊息，係藥腳老K於109年7
    月間數次在LINE詢問我有無槍管或成品可以提供，我遂詢問
    吳坤松，吳坤松表示要再問問看，2週後吳坤松表示有，我
    才跟老K聯繫並約定碰面時地，我不知道老K是警察的線民，
    我跟老K的對話紀錄沒有留存，我之前是想要把罪頂下來，
    才沒有說老K的事情等語。被告施柏榕所述雖前後不一，惟
    其否認有於網路上主動刊登販賣槍枝之訊息。
　2.本案情資來源為綽號老K之民眾以LINE傳送情資訊息予警方
    ，惟該情資訊息紀錄已刪除一節，有員警109年9月6日職務
    報告可參(見偵卷第183頁)，據證人李俊鋒於偵查及本院審
    理時證稱：線民老K(或稱小K)於案發當天用LINE跟我說有毒
    品要不要做，接著到派出所見面講疑似有毒品交易情形，可
    能還有槍枝，沒有跟我說或給我看他的情資內容，也沒有跟
    我提到是他主動去問對方或對方主動表示有毒品、槍枝的事
    情，到現場後，宋明昆跟老K上被告車輛，接著查獲被告有
    毒品及槍枝，我到派出所後的主要情資來源都是老K，跟老K
    配合過至少10幾次，有順利偵辦過，此案事前及事後均未對
    老K做檢舉人A1筆錄等語(見偵卷第171至174頁、本院卷第37
    2至385頁)。
  3.證人宋明昆於偵查及本院審理時證稱：線民老K到派出所跟
    李俊鋒說有毒品交易情資，已跟對方約好，李俊鋒再轉告我
    們，實際上知道情資內容的只有李俊鋒，我們決定偵辦後，
    老K一路上用LINE跟對方連絡，後來我跟老K上被告2人車輛
    ，查獲被告有毒品及槍枝等語(見偵卷第287至291頁、本院
    卷第303至316頁)。
　4.公訴意旨雖認被告施柏榕本案有透過網路發出販賣毒品及槍
    枝隱諱訊息一節，係以被告施柏榕前曾透過網路販賣毒品，
    經臺灣彰化地方檢察署檢察官以109年度偵字第3593號起訴
    之起訴書為證，惟被告2人前無販賣槍彈前科，卷內並無任
    何被告2人在網路上張貼、刊登有關販售槍枝之訊息截圖或
    與老K之對話紀錄，且證人李俊鋒、宋明昆亦明確證稱不知
    悉老K之情資來源及詳細內容為何，是本案並無證據足以證
    明被告施柏榕有先透過網路發出販賣毒品及槍枝之訊息，而
    在與老K聯繫交易槍彈事宜之前，原本即有販賣槍彈之犯意
    。又基於罪疑惟有利於被告之原則，被告施柏榕雖有供述內
    容前後不同之情形，惟其既否認有主動販賣槍彈之犯意，在
    欠缺其他積極證據之情形下，即不能斷然否定被告施柏榕所
    述為虛偽。基此，倘認被告施柏榕之供稱為可採，被告2人
    原無販賣槍彈之犯意，係受警方之線民老K之引誘及教唆下
    ，始萌生犯意。再者，依證人李俊鋒上開證述內容，老K係
    其長期配合之線民，多次提供情資供其順利偵辦，老K與被
    告施柏榕約定交易時間、地點後即與警方聯繫，警方並未進
    一步蒐證或確認情資真偽即進行查緝，顯見雙方有長期信任
    及合作關係，老K在警方之指揮下與被告施柏榕持續聯繫碰
    面時、地，並與員警宋明昆一起搭上被告2人車輛進行蒐證
    調查，本案最終在警方之控制與支配之下查獲，可認老K已
    取得「國家追訴機關手足延伸」之地位，此種警方與線民共
    同合作，對原無犯罪意思之人，設計誘陷，以唆使其萌生犯
    意，已構成可歸責國家行為之「陷害教唆」，而非釣魚偵查
    。
　5.按刑事訴訟並非以發現真實為唯一目的，不計代價、不問是
    非及不擇手段之真實發現，並非現代刑事訴訟之原則。簡言
    之，國家不得自相矛盾，一方面去挑唆犯罪，另一方面卻去
    追訴自身所挑唆而來之犯罪。綜合前開事證，可認被告施柏
    榕係受警方線民老K之挑唆而犯罪，該陷害教唆行為已侵害
    憲法保障人民內在精神自由權、正當程序之基本權，侵害法
    益情節實屬重大，基於縱使為了追訴並對抗犯罪之公共利益
    ，亦不可平白犧牲正當程序、憲法保障人民基本權之基本要
    求；且如僅因被告2人所犯係屬槍砲重罪，即容忍該「陷害
    教唆」行為存在，則不免鼓勵檢警人員於有上開情事存在時
    ，即可任意、恣意採取違反程序、侵害基本權之方式實施犯
    罪，則偵查人員之偵查行為將無法抑制，此等案例將一再出
    現，人民將因國家陷人於罪而一再受害，為使檢警人員知所
    警惕，並兼顧憲法保障人民基本權之要求，復參酌最高法院
    上開陷害教唆所取得之證據資料，應不具證據能力意旨，本
    院認本案因國家違法「陷害教唆」所取得之扣案槍、彈，侵
    害法益情節重大，應不具有證據能力。嗣扣案槍、彈送往內
    政部警政署刑事警察局鑑定所得之鑑定書及回函，鑑定結果
    雖認均係具有殺傷力之手槍及子彈，然因先前之取證已有違
    法情事，而有證據使用禁止之事由存在，該鑑定書及回函乃
    違法取證之衍生證據，及其餘衍生相關證據(含臺中市政府
    警察局第二分局搜索暨扣押筆錄、扣押物品目錄表、扣押物
    品收據等)，依前開說明，均不得用以作為證明被告2人犯罪
    之證據。　　
六、綜上所述，被告2人係因警方之線民陷害教唆而涉案，因陷
    害教唆所取得之證據及衍生證據，並無證據能力，顯難認有
    足夠之積極證據可資證明被告2人確有公訴意旨所指之犯行
    ，依前揭說明，被告2人之犯罪尚屬不能證明，自應諭知無
    罪之判決。
七、沒收：
(一)按違禁物，不問屬於犯罪行為人與否，沒收之；違禁物或專
    科沒收之物得單獨宣告沒收，刑法第38條第1項、第40條第2
    項分別定有明文。又法院於被告不成立犯罪而判決無罪時，
    因案件既已繫屬於法院，對於扣案之違禁物，如經檢察官於
    起訴書內敘明應依法沒收者，應認檢察官已聲請沒收，自得
    依刑法第40條第2項之規定，單獨宣告沒收，僅於案件未起
    訴或不起訴時，始由檢察官聲請法院裁定宣告沒收，以防衛
    社會利益，兼顧訴訟經濟。再依新修正刑法關於沒收之立法
    理由觀之，已將沒收列為獨立專章，不再以被告構成刑責為
    前提，而具有獨立性，不復為從刑之一種。則於檢察官起訴
    被告犯罪且聲請就扣案之違禁物為沒收之宣告，雖經法院認
    定被告無罪，仍認檢察官於起訴時已聲請沒收該違禁物，則
    法院為無罪之判決時，非不得另於主文中應檢察官之請求，
    就違禁物為沒收之諭知。
(二)扣案如附表編號1所示之非制式手槍1支（槍枝管制編號0000
    000000號，含彈匣1個）、編號2所示之未經試射之制式子彈
    4顆，經送鑑定結果認具有殺傷力，有內政部警政署刑事警
    察局109年9月18日刑鑑字第1090087784號鑑定書可考，均為
    違禁物，本案被告2人被訴未經許可販賣非制式手槍及子彈
    未遂之犯行，雖經本院認定無罪，然檢察官已於起訴書內載
    明聲請沒收上開扣案物之意旨，依上開說明，核屬有據，不
    問屬於犯罪行為人與否，應依刑法第38條第1項、第40條第2
    項規定宣告沒收。至如附表編號2所示之經試射之非制式子
    彈9顆、制式子彈2顆，經試射擊發，已喪失子彈之作用及性
    質而失其違禁物之性質，或不具有殺傷力，故不予宣告沒收
    。　　
據上論斷，應依刑事訴訟法第301條第1項，判決如主文。
本案經檢察官王元郁提起公訴，檢察官鄭安宇到庭執行職務。
中　　華　　民　　國　　111 　年　　5 　　月　　25　　日
                  刑事第三庭    審判長法  官  廖健男
                                      法  官  蘇品樺
                                      法  官  胡佩芬
以上正本證明與原本無異。　　　　　　　　　　　　　　　　
如不服本判決應於收受判決後20日內向本院提出上訴書狀，並應
敘述具體理由。其未敘述上訴理由者，應於上訴期間屆滿後20日
內向本院補提理由書（均須按他造當事人之人數附繕本）「切勿
逕送上級法院」。
中　　華　　民　　國　　111 　年　　5 　　月　　25　　日
                                      書記官  林明俊
附表：
編號 名稱及數量 鑑定結果 備註 1 手槍（槍枝管制編號：0000000000） 1枝及彈匣1個。 認係非制式手槍，由仿手槍外型製造之槍枝，組裝已貫通之金屬槍管而成，擊發功能正常，可供擊發適用子彈使用，具有殺傷力。 內政部警政署刑事警察局109年9月18日刑鑑字第1090087784號鑑定書 2 子彈15顆。 ㈠其中2顆，認均係非制式子彈，由金屬彈殼組合直徑約8.9mm金屬彈頭而成，1顆雖可擊發，惟發射動能不足，認不具殺傷力；1顆無法擊發，認不具殺傷力。 ㈡其中7顆，認均係非制式子彈，由金屬彈殼組合直徑約8.9mm金屬彈頭而成，4顆雖均可擊發，惟發射動能均不足，認不具殺傷力；3顆均可擊發，認具殺傷力。 ㈢其中6顆，認均係口徑9×19mm制式子彈，採樣2顆試射，均可擊發，認具殺傷力。 內政部警政署刑事警察局109年9月18日刑鑑字第1090087784號鑑定書、110年12月8日刑鑑字第1108024657號函